最高法院刑事判決　　　　　　　　　　　　　　　九十三年度台上字第四八六五號
　　上　訴　人　甲○○
　　選任辯護人　徐方齡律師
右上訴人因殺人未遂案件，不服台灣高等法院中華民國九十年十一月二十日第二審更
審判決（九十年度上更(一)字第八一二號，起訴案號：台灣板橋地方法院檢察署八十七
年度偵字第一二四０號），提起上訴，本院判決如左：
    主  文
原判決撤銷，發回台灣高等法院。
    理  由
本件原判決認定：詹文科住於台北縣土城市○○路五八七巷三十號七樓，擔任該社區
（即四海名門社區）住戶主任管理委員，因檢舉住戶頂樓違建，引起某住戶不滿，遂
唆使上訴人甲○○予以教訓；上訴人乃夥同一姓名不詳成年男子，共同基於殺人之概
括犯意聯絡，於民國八十六年十一月二十七日上午七時許，由上訴人頭戴全罩式安全
帽，夥同該不詳姓名男子各持一把小型開山刀，進入詹文科前開七樓住處前，躲於樓
梯轉角處，乘詹文科出門按電梯準備下樓之際，由上訴人持開山刀朝詹文科之左前額
、左後頸、左肘、左前臂及左手掌等處砍殺多刀，該不詳姓名男子則至電梯旁樓梯口
擋住去路，致詹文科受有左前額切割傷、後枕部切割傷深及顱骨、左後頸部切割傷兩
道、左肘切割傷皮瓣及尺骨切斷、左前臂切割傷兩道、左手掌切割傷一道併左大拇指
伸肌肌腱斷裂之嚴重致命傷害；詹文科之妻潘燕芬於屋內聞哀叫聲開門查看，見上訴
人持刀欲往詹文科頭部接續砍殺，趕緊跑出欲將上訴人拉開，上訴人復承前共同殺人
犯意，持開山刀朝潘燕芬之左臉頰、頭頂部、右上臂、右手掌背、左手中指及左手腕
等處接續砍殺六刀，致使潘燕芬受有頭頂部切割傷、左頰切割傷、右上臂切割傷併肌
肉血管斷裂、右手掌背切割傷併拇指食指伸肌肌腱斷裂、左手腕切割傷、左手中指切
割傷之嚴重致命傷害；上訴人與該不詳姓名男子見詹文科、潘燕芬不支倒地後，即自
樓梯處逃逸，詹文科、潘燕芬經鄰居李榮華發覺，載往土城市廣川醫院急救，始免於
死等情。因而撤銷第一審判決，改判仍論處上訴人共同連續殺人未遂（累犯）罪刑，
固非無見。
惟查：(一)測謊鑑定，形式上須符合測謊基本條件，如：經受測人同意配合，並已告知
得拒絕受測，以減輕受測者不必要之壓力；受測員須經良好之專業訓練與相當之經驗
；測謊儀器品質良好且運作正常；受測人身心及意識狀態正常；測謊環境良好，無不
當之外力干擾等等，始可獲致正確之結論。苟缺其一，即足以動搖測謊整體結構，而
影響測謊之實質。又鑑定之經過及其結果，應命鑑定人以言詞或書面報告；前開規定
，為法院或檢察官囑託機關鑑定時所準用，刑事訴訟法第二百零六條第一項、第二百
零八條規定甚明。本件上訴人於八十七年四月二十一日在法務部調查局第六處接受測
謊鑑定，鑑定通知書僅記載採控制問題法、混合問題法、緊張高點法之鑑定結果（見
偵查卷第七十頁），至受測人是否同意進行測謊及其當時身心、意識狀態如何，施測
人是否具備專業訓練資格，測謊儀器運作情形及測謊環境有無干擾等鑑定經過事項，
俱付闕如，該測謊鑑定是否符合測謊基本條件，原審未予調查論列，遽採為有罪判決
之依據（見原判決第十、十一頁），難謂適法。(二)原判決根據告訴人即被害人詹文科
之供述，認案發前約一個月之八十六年十月二十九日上午七時許，告訴人步行至土城
市○○路四百五十二號前準備開車上班之際，上訴人駕駛未懸掛車牌之機車後載前述
不詳姓名男子，各戴全罩式安全帽，由該不詳姓名男子手持鐵棍自後欲偷襲詹文科，
經詹文科察覺閃躲，僅被襲擊到左肩，上訴人又將機車駕駛回頭，夥同該不詳姓名男
子欲繼續攻擊，經詹文科以手持之雨傘抵擋，因上訴人駕駛機車衝過頭而作罷離去等
情，並認此部分不能證明屬於殺人未遂之行為，且檢察官亦未就此部分提起公訴，無
從併案審理（見原判決第四、五頁）。但檢察官已於起訴書上稱此部分告訴人未提
出傷單，上訴人復堅詞否認，而告訴人亦無法提出證人或其他證物供調查，此部分上
訴人犯罪嫌疑尚有不足云云。原判決既認上訴人有該次攻擊告訴人之行為，並以此資
為判斷告訴人之指認確屬可信之依據之一（見原判決第九、十頁），則此部分是否除
告訴人之指訴外，另有其他證據可供參酌，自應於理由內詳為論，原判決未為必要
之說明，於法亦有未洽。上訴意旨指摘原判決不當，尚非全無理由，應認仍有撤銷發
回之原因。
據上論結，應依刑事訴訟法第三百九十七條、第四百零一條，判決如主文。
中　　　華　　　民　　　國　　九十三　　年　　　九　　　月　　 十六 　　日
                              最高法院刑事第十二庭
                                  審判長法官  賴　忠　星
                                        法官  王　居　財
                                        法官  張　清　埤
                                        法官  林　開　任
                                        法官  呂　永　福
      右正本證明與原本無異
                                              書  記  官
中　　　華　　　民　　　國　　九十三　　年　　　九　　　月　　二十一　　日
                                                                        Ａ
